【裁判字號】    91,自更,35
【裁判日期】    920409
【裁判案由】    偽造文書等
【裁判全文】
臺灣臺中地方法院刑事判決                          九十一年度自更字第三五號
    自  訴  人  乙○○
    被      告  甲○○
右列被告因偽造文書等案件，經自訴人提起自訴，本院於中華民國九十一年八月八日
以九十年度自字第九二五號判決自訴不受理，自訴人不服提起上訴，經臺灣高等法院
臺中分院判決撤銷原判決發回本院更審（臺灣高等法院臺中分院九十一年度上訴字第
一四九八號），本院更為判決如左：
    主  文
甲○○無罪。
    理  由
一、自訴意旨如附件自訴狀所載。
二、按犯罪事實應依證據認定之，無證據不得推定其犯罪事實；又不能證明被告犯罪
    者，應諭知無罪之判決；上開規定於自訴程序準用之，刑事訴訟法第一百五十四
    條、第三百零一條第一項、第三百四十三條，分別定有明文。次按刑法第一百六
    十九條第一項誣告罪之構成，須具有意圖使他人受刑事處分或懲戒處分之要件，
    如其報告之目的，在求判明是非曲直，並無使人受刑事或懲戒之請求，即與誣告
    罪之構成要件不符。又刑法處罰偽造文書罪之主旨，所以保護文書之實質的真正
    ，故不僅作成之名義人須出於虛捏或假冒，即文書之內容，亦必出於虛構，始負
    偽造之責任（最高法院五十五年臺上字第八八八號、二十年上字第一０五０號判
    例意旨參照）。
三、自訴人乙○○認為被告甲○○涉犯偽造文書、誣告等犯嫌，係以被告甲○○及張
    瓊紗（本院已另行審結），對其提起誣告之自訴等情，為其論據（本院九十年度
    自字第九二五號刑事卷宗第四十三頁）。訊據被告甲○○，堅決否認上開事實，
    辯稱：因自訴人告訴張瓊紗竊盜、偽造文書案件，經檢察官為不起訴處分，張瓊
    紗認為自訴人涉犯誣告犯行，其代理張瓊紗對自訴人提起誣告之自訴，並無偽造
    文書及誣告等犯行。
四、本院查：
  (一)自訴人乙○○因認張瓊紗涉嫌誣告等犯行，向檢察官提起告訴，經臺灣臺中地方
    法院檢察署於檢察官於七十六年十一月三十日以七十六年偵字第一０二二五號為
    不起訴處分，自訴人以同一事實再行提起自訴，本院於九十年六月一日以九十年
    自更字第四號判決自訴不受理，自訴人上訴後，再經臺灣高等法院臺中分院於九
    十年十月三十一日以九十年度上訴字第一七八七號判決駁回確定。張瓊紗因而於
    九十年十一月二十日對自訴人乙○○提起誣告自訴等情，有上開判決書二件在卷
    可憑，並經本院調閱本院九十年度自字第八七九號刑事歷審卷宗詳閱屬實。由此
    可知，張瓊紗係因自訴人曾對其提出告訴及自訴，且均經確定後，始對自訴人提
    起誣告之自訴。是以，張瓊紗所述自訴人涉嫌誣告，其目的係求判斷是非曲直，
    此與為使他人受刑事處分而虛構事實向審判機關申告之誣告犯行，尚屬有別。再
    者，被告甲○○於本院上開九十年自字第八七九號誣告案件，係代理張瓊紗提出
    自訴，而屬自訴代理人，換言之，向法院提出自訴之人係張瓊紗而非被告甲○○
    ，被告甲○○僅係代理他人提出自訴，自難因此逕認被告甲○○係意圖使他人受
    刑事處分者。
  (二)被告甲○○代理張瓊紗提起上開自訴案件，其自訴狀之內容均為被告甲○○所撰
    寫，此有上開自訴狀可憑。是以，該自訴狀之內容並非出於虛構，且作成之名義
    人亦非虛捏或假冒，此亦與刑法偽造文書罪處罰之要旨不符。
  (三)綜上所述，自訴人因被告甲○○代理張瓊紗對其提起誣告之自訴，而認被告甲○
    ○涉有偽造文書及誣告之罪嫌，然甲○○係該自訴案件之代理人而非自訴人，尚
    難認為被告甲○○係意圖使他人受刑事處分之人，且張瓊紗提起上開自訴案件，
    係在檢察官為不起訴處分及法院判決確定之後，其為求是非曲直而提起自訴，此
    尚與誣告罪之要件有別。又被告甲○○撰寫上開自訴狀，其內容並非虛構，且作
    成之名義人亦非虛捏或假冒，亦難論以刑法偽造文書罪責。參照上開最高法院判
    例意旨所示，尚難認為被告甲○○所為，該當刑法誣告及偽造文書之罪責。此外
    ，本院亦查無其他證據證明被告甲○○有自訴意旨所指之上開犯行，自無從依誣
    告及偽造文書罪論處，本件依法應諭知無罪之判決。
據上論斷，應依刑事訴訟法第三百四十三條、第三百零一條第一項，判決如主文。
中      華      民      國      九十二      年      四      月    九    日
                                    臺灣臺中地方法院刑事第三庭
                                        法  官  林  三  元
右正本證明與原本無異。
如不服本判決，應於送達後十日內向本院提出上訴狀 （須附繕本） ，上訴於臺灣高
等法院臺中分院。
                                        書記官
中      華      民      國      九十二      年      四      月    十    日


司法院資訊處製作；財團法人民間司法改革基金會備份。
